臺灣高等法院刑事判決　　　　　　 91年度上更(一)字第681號
上　訴　人
即　被　告　庚○○
選任辯護人　李志澄律師
　　　　　　林美伶律師
上　訴　人
即　被　告　子○
　　　　　　辛○○
上列上訴人因詐欺案件，不服臺灣板橋地方法院90年度訴字第67
號，中華民國90年5月16日第一審判決（起訴案號：臺灣板橋地
方法院檢察署89年度偵字第21139號、第21140號；併辦案號：同
署90年度偵字第1373號），提起上訴，判決後經最高法院第1次
撤銷發回，本院判決如下：
    主  文
原判決撤銷。
庚○○共同以犯詐欺罪為常業，累犯，處有期徒刑貳年。
子○、辛○○共同以犯詐欺罪為常業，各處有期徒刑壹年拾月。
    事  實
一、庚○○於民國（下同）83年間曾因施用毒品案，經臺灣彰化
    地方法院判處應執行有期徒刑3年10月確定，嗣於87年5月18
    日執行完畢；子○於79年間曾因偽造文書案，經本院判處有
    期徒刑2年及強制工作3年確定，嗣於83年8月4日執行完畢（
    於本案尚不構成累犯）；辛○○於76年間曾因偽造文書案，
    經臺灣臺北地方法院判處有期徒刑6月，嗣經本院駁回上訴
    確定，而於76年9月26日執行完畢（於本案亦不構成累犯）
    。
二、庚○○、子○、辛○○3人竟均不知悔改，明知壬○○（經
    原審併同偽造有價證券犯行，判處有期徒刑7年及強制工作3
    年確定）、乙○○（經原審判處有期徒刑6月，併科罰金1萬
    元確定）等人，係共同意圖為自己不法之所有，頂讓「祺麟
    企業有限公司」（下稱祺麟公司）後，以該公司名義，並以
    台北縣板橋市○○路146號2樓作為總公司辦公室，以台北縣
    中和市○○街86巷9號1樓「春日行」及台北縣土城市○○路
    44巷20號作為收貨及冷凍肉品廠房，由壬○○先將照片貼在
    「癸○○」之身分證後加以影印，而變造「癸○○」身分證
    ，繼而以「癸○○」名義申請開立台北國際商業銀行員山分
    行帳號0000 00000號帳戶、萬泰商業銀行土城分行帳號0000
    00000號帳戶、上海商業儲蓄銀行土城分行帳號20769號帳戶
    、中央信託局板新分行帳號000000000號帳戶、板信商業銀
    行文化分行帳號0000000號帳戶等銀行之支票帳戶使用，以
    前開銀行之支票向商家購入冷凍肉品、海鮮後，再以低價出
    售予他人，嗣再使前所交付之支票退票，使商家追索無門之
    方式詐取財物，並以上開詐欺所得，充作日常生活所需，賴
    以維生。竟與壬○○、乙○○共同基於以犯詐欺罪為常業之
    犯意聯絡，自88年10月間起，由庚○○擔任該公司會計，負
    責支付貨款；子○、辛○○分別擔任該公司董事（並未辦理
    公司變更登記），子○負責張羅該公司載貨用之貨車及協助
    找尋員工、辛○○則以其多年經營肉品之經驗為該公司叫貨
    及轉銷。
三、庚○○先（名片印為林惠姍，對外佯稱林惠珊）親自拜訪肉
    品商家建立關係，以現金及能兌現之支票交易數次後，取得
    商家信任，再由庚○○、壬○○（對外佯稱癸○○）、辛○○（對外佯稱郭金旺）以電話訂貨方式，多次向張德謀（原
    審誤載為丁○○）經營之慶昌鴨場、寅○○經營之自強雞行
    、己○○（係振聲冷凍食品行之中壢經銷商，販賣鴨肉）、
    丙○○經營之阿水活海產店等商家訂購肉品，而交付發票人
    為癸○○之支票予商家，以此方式，自88年12月間起至89年
    3月17日止向張德謀、寅○○、己○○、丙○○等人詐取如
    附表所示之鴨肉、雞肉、海產等貨品（被害人、詐欺時間、
    詐購物品、交付支票及兌現情形、詐欺總金額等均詳如附表
    所示），得手後，以低價轉賣予不知情之丑○○（另經原審
    判決無罪確定），或交由子○經營之「漁會餐廳」使用，或
    交由辛○○轉售出去。嗣至89年3月下旬，因其等所交付之
    前揭支票陸續屆期不獲兌現，且上開祺麟公司總公司辦公室
    及廠房均關閉無人，附表所示之被害人等始知受騙。
四、案經被害人寅○○、丙○○訴由內政部警政署刑事警察局移
    送臺灣板橋地方法院檢察署檢察官偵查起訴及移送併辦。
    理  由
一、訊據上訴人即被告子○、辛○○，均矢口否認有上開犯行，
    而上訴人即被告庚○○雖經合法傳喚，無正當理由未到庭，
    惟據其於本院準備程序、前次審理時，亦矢口否認有上開犯
    行，被告庚○○辯稱：伊不知道祺麟公司是不是詐騙公司，
    且伊係89年1月才至該公司，伊沒有參與詐欺行為云云；被
    告子○辯稱：伊僅有向祺麟公司買東西，並未參與祺麟公司
    經營云云；被告辛○○辯稱：伊係祺麟公司之客戶，僅有向
    該公司購買雞肉，並未加入該公司參與詐欺犯行云云。惟查
    ：
    (一)被告庚○○、子○、辛○○等均積極參與祺麟公司業務部
      分：
      1.被告庚○○自承在祺麟公司係負責訂貨、會計、收帳、
        銀行轉匯、清掃等工作，伊以林惠玲（即其姐姐）之帳
        戶作為祺麟公司客戶匯款之用，客戶會先將錢匯至該戶
　　　　頭，伊再將錢領出予壬○○；另壬○○曾拜託伊代墊工
　　　　人薪資，所以會由廠商貨款裡扣除等語（見89年度偵字
  　　　第21139號卷第48頁、第75頁背面、原審卷第38頁背面
        至第39頁）。又：
  　　　證人壬○○（即佯稱癸○○之人）亦於本院訊問時證
　　　　　稱：被告庚○○當時擔任會計，有時會叫她跟廠商訂
　　　　　貨，當時賣食品的價錢都是伊授權給被告庚○○，由
  　　　　她跟客戶接洽，而於89年2月因周轉金不足，便同意
　　　　　她幫忙向廠商收取貨款，並將收取的貨款從中扣除積
　　　　　欠的薪水，以及因板信銀行的支票用完，便交代被告
　　　　　庚○○請客戶將貨款直接匯到她姊姊（林惠玲）戶頭
　　　　　內，再由她領出來交予伊等語（見本院卷第1宗第93
　　　　　頁、第2宗第7頁、第12頁、第20頁、第98頁）。
        而被告庚○○確係負責採購雞肉及行政（聯絡廠商、
　　　　　報帳）業務，並負責發放員工之薪資乙節，亦據證人
  　　　　即曾擔任祺麟公司司機之卯○○、證人即祺麟公司員
　　　　　工趙呂寶雲、戊○○於警詢及原審審理、本院前審時
  　　　　證述在卷（見89年度偵字第21139號卷第7頁背面、原
　　　　　審卷第1宗第113頁、第114頁、第235頁、本院前審卷
　　　　  第198頁）。
        警方於89年11月6日搜索被告庚○○當時居住之台北
          縣板橋市○○路202巷21弄1之3號時，除扣得祺麟公
          司之帳冊3本外，並扣得壬○○、吳光、羅福順等3人
          之身分證影本各1張，有搜索扣押證明筆錄1份在卷可
          憑（見89年度偵字第21139號偵查卷第67頁），並經
          本院於準備程序勘驗屬實，且有影印前開身分證之影
          本各1份存卷可考（見本院卷第3宗第118頁、第119頁
          、第126頁），被告雖稱：前開身分證是以前住的人
          留下來的云云。因該處遭搜索時，係由被告庚○○居
          住，該空間即由其支配使用，而身分證影本係重要文
          件，何以仍會留存於該處與被告庚○○所保管之祺麟
          公司帳冊同被查獲，故被告庚○○所辯，與常情不合
          ，不足採信。
        從而，被告庚○○除參與祺麟公司之會計工作外，另
          參與該公司資金之籌措，且提供其姐林惠玲名義之帳
          戶作為該公司客戶匯款之用，甚至於公司倒閉後，除
          保管公司帳冊外，亦代保管前開壬○○等人之身分證
          影本，顯見其確係積極參與公司業務，且與壬○○之
          關係菲淺。至證人壬○○嗣雖另證稱：被告庚○○並
          未與伊共謀成立詐欺集團，被告庚○○自己也不太清
          楚，大部分的事情都是伊指示她要如何聯絡云云，係
          屬事後迴護被告庚○○之詞，不足採信。
      2.被告子○自承被告庚○○係伊之乾女兒，而被告庚○○
        及證人卯○○均係伊介紹進入祺麟公司，以及癸○○透
        過伊向黃文彥承租RS-7923號小貨車等語（見89年度偵
        字第21139號偵查卷第51頁、90年度偵字第1373號偵查
        卷第50頁、原審卷第1宗第188頁）。又：
        證人卯○○於警詢、原審審理及本院前審時、本院訊
          問時分別證稱：伊係被告子○介紹至祺麟公司工作，
          在88年12月間至89年3月初擔任運貨司機，伊去應徵
          上班的第1天，他就交付1輛車號「RS-7923」號藍色
          中華1千1百CC貨車給伊駕駛作為載貨使用，祺麟公司
          就只有這1部貨車，後來祺麟公司倒閉後，他就把該
          車開回去自己使用，祺麟公司的董事有4位，就是陳
          建創、子○、辛○○、乙○○，黃董就是被告子○，
          月薪5萬5千元，負責監督工人整理雞肉，洗雞工人都
          是他找來的等語（見89偵21139號偵查卷第7頁背面、
          90年度偵字第1373號偵查卷第87頁、原審卷第1宗第
          114頁、本院前審卷第198頁、本院卷第1宗第160頁、
          第161頁、第164頁、第167頁、第277頁）。
        證人即祺麟公司載貨用貨車之車主黃文彥於警詢時證
　　　　　稱：89年1月1日透過被告子○的介紹將車號RS-7923
  　　　　的藍色中華1100CC貨車出租給癸○○，每日500元，
    　　　被告子○說鑰匙先放在他家，有人會來開，於是伊就
      　　把鑰匙交給子○，後來伊於89年3月發現貨車已停回
　　　　　子○家樓下等語，並有癸○○立具之切結書及前開小
  　　　　貨車之照片各1份在卷可按（見90年度偵字第1373號
　　　　　偵查卷第145頁、第147頁、第264頁至第265頁）。
        證人即被害人丙○○於警詢及本院訊問時證稱：被告
          子○也曾經說農安街的漁會餐廳也是祺麟公司的關係
　　　　　企業，因為漁會餐廳是祺麟公司的，所以林經理（即
　　　　　林展元）告訴伊如果以後漁會餐廳缺貨都可以以祺麟
　　　　　公司的名義向伊訂貨，而且89年3月底祺麟公司倒閉
　　　　　時，漁會餐廳也跟著倒閉等語（見90年度偵字第1373
　　　　　號偵查卷第132頁、134頁、本院卷第2宗第21頁）。
        警方於89年11月6日搜索被告子○居住之臺北縣板橋
　　　　　市○○路202巷19弄5之1號時，扣得承租人為癸○○
　　　　　內容相同之房屋租賃契約影本2份、中央信託局板新
　　　　　分局活期儲蓄存款存摺戶名癸○○，帳號0000000000
　　　　　0000之存摺1份、金融卡1張、癸○○之照片同一式者
　　　　　8張（含底片一張）、另一式者2張（含底片1張），
          有搜索扣押證明筆錄1份在卷可憑（見89年度偵字第
          21139號偵查卷第69頁），並經本院於準備程序勘驗
          屬實，且有搜索時之照片3張附卷可考（見本院卷第3
          宗第99頁、第110頁、第121頁至第122頁），被告雖
          稱：前開物品係癸○○去伊家打麻將的時候帶來的牛
          皮紙袋遺留下來的云云。因被告子○前於警詢、偵訊
          及原審審理、本院前審時，均稱前開物品係癸○○交
          由其保管等語（見89年度偵字第21139號偵查卷第51
        　頁背面、第76背面、90年度偵字第1373號偵查卷第46
          頁、原審卷第1宗第65頁、第73頁、第2宗第106頁、
          本院前審卷第220頁），顯與被告前開所辯不符，故
          其此部分所辯，即非可採。至證人壬○○嗣後證稱：
          因當時到被告子○家打牌，有1個公事包放在子○家
          中忘記拿回去云云，核與被告子○前開歷次所陳述前
　　　　　揭物品係證人請其保管之情節不符，故證人壬○○此
　　　　　部分有利被告子○之證詞，係事後迴護被告子○之詞
　　　　  ，亦不足採信。
        從而，被告子○除介紹其之乾女兒即被告庚○○至祺
          麟公司擔任會計，而被告庚○○除掌握該公司之經濟
　　　　　大權，參與程度極深乙節，已如前述外，且被告子○
  　　　　並張羅該公司之載貨車輛、於漁會餐廳簽收被害人所
    　　　交付之貨品，且於該公司倒閉後，保管該公司之廠房
      　　租約、存簿、壬○○之照片等，亦顯見其確係積極參
        　與公司業務，且與壬○○之關係亦非淺，故其所辯：
          係祺麟公司客戶云云，自不足採信。
      3.有關被告辛○○即係祺麟公司之「郭金旺」乙節，業據
        被告庚○○於警詢時陳述在卷（見90年度偵字第1373號
        偵查卷第47頁）。又：
        證人卯○○於警訊、偵查及本院審理時證稱：祺麟公
      　　司負責向廠商訂貨的人有2位，1位是被告庚○○、1
        　位是被告辛○○，而公司內部沒有一位叫郭金旺的人
          ，所以被告辛○○就是郭金旺，他負責與廠商洽談生
　      　意，在工廠處理鴨肉、豬肉的買賣業務，於案發後被
　        告辛○○還曾說本案都沒有他的犯罪證據，因為他都
          用郭金旺的假名等語（見89偵21140號偵查卷第26頁
　　　　　、89偵21139號偵查卷第7頁背面、90偵1373號偵查卷
　　　　　第85頁、原審卷第1宗第114頁至第115頁、本院前審
　　　　　卷第198頁、本院卷第1宗第161頁、第163頁、第277
　　　　  頁）。
        證人即被害人寅○○於警詢時陳稱：被告辛○○是
      　　伊在祺麟公司見過的成員等語（見89年度偵字第2114
　　　　　0號偵查卷第14頁）；證人即被害人己○○於本院調
　　　　　查時證稱：有看到被告辛○○，但不知道坐在董事長
  　　　　辦公室做什麼等語（見本院卷第1宗第275頁）；證人
　　　　　丙○○於警詢及本院調查時證稱：曾在祺麟公司見過
　　　　　被告辛○○，所以才告共同詐欺，林經理（即林展元
　　　　　）向伊介紹被告辛○○就是祺麟公司的高先生，他負
　　　　　責祺麟公司採購雞肉及海產等業務，希望伊能和祺麟
　　　　　公司配合補充祺麟公司的不足貨源，警察調出口卡指
  　　　　認時，才知道被告辛○○的全名等語（見90年度偵字
　　　　　第1373號偵查卷第133頁、第134頁、本院前審卷第81
　　　　　頁、本院卷第1宗第183頁）。至證人丙○○雖於本院
　　　　　調查時另證稱：以為辛○○就是乙○○，後來經過整
  　　　　個開庭的 過程中，伊才知道，辛○○是要向祺麟公
　　　　　司購買貨品云云。因被告辛○○與共犯乙○○並非同
　　　　　1人，且證人所稱經過開庭的過程，才知道被告辛○○是要向祺麟公司購買貨品乙節，亦係受到被告辛○○於本案中為辯解所生之影響，尚非其當初接觸的實
　　　　　際情況，故證人丙○○其後所稱：伊才知道，被告辛○○是要向祺麟公司購買貨品云云，係有所誤解所生
　　　　　之證詞，尚不得據之為有利於被告辛○○之認定，附
  　　　　此說明。
        至證人壬○○於本院調查時證稱：被告辛○○跟祺麟
      　　1點關係都沒有乙節，因與前開事證不符，顯係事後
        　迴護被告辛○○之詞，亦不足採信。另被告辛○○雖
          陳稱：伊係「侑昇企業股份有限公司」（下稱侑昇公
        　司）實際負責人，侑昇公司係與祺麟公司有生意往來
          ，伊並非祺麟公司董事云云，並提出侑昇公司與祺麟
          公司往來之單據為證。惟因侑昇公司之登記負責人係
          被告辛○○之子高暉唐，並非被告辛○○，有經濟部
          公司執照影本1張在卷可按（見原審卷第2宗第64頁）
          ，且縱侑昇公司確與祺麟有生意往來，亦無法據此完
          全排除被告辛○○參與前開之犯行，且再核以前開共
          同被告庚○○之陳述、證人卯○○之證詞、被害人之
          指述等，足認被告辛○○此部分所辯，尚不得據為其
          有利之認定。
      4.又證人卯○○於警詢及原審審理時證稱：被告庚○○於
  　　　89年2月間說公司營運不佳，薪資可能暫時無法發放，
    　　所以必須製作公司員工薪資表，待公司營運較佳時再累
      　積發放，伊遂依被告庚○○指示製作1份祺麟公司員工
        薪資表，其中記載，董事長癸○○不支薪，子○董事每
        月薪資5萬5千元、乙○○董事每月5萬5千元、辛○○董
        事每月5萬5千元、庚○○會計每月5萬元，並有其手繪
        祺麟公司辦公室位置圖影本多紙在卷足參（見90年度偵
        字第1373號偵查卷第55、56、85、89、90頁、第91頁）
        ；以及其另證稱：本案於審理期間，被告子○之表弟及
        證人戊○○（前係祺麟公司之受僱人）曾在庭外阻止伊
        進入開庭作證，接著被告子○與辛○○均勸說伊要更改
        口供，推翻以前的證詞，被告辛○○更揚言本案並無伊
        的犯罪證據，因為他都用郭金旺的假名犯罪，被告辛○○還說他從本案發生起就叫店內員工「阿烘」多次去伊
        家找伊談，但伊目前上班時間較晚回家，故未遇見，另
        外被告庚○○亦說他有叫戊○○來找伊談等語（原審卷
        第1宗第114頁至第116頁）。而被告辛○○亦供承：伊
        有告訴證人說他知道的事情，不知道的事情不要說等語
        （見原審卷第1宗第117頁）。
      5.綜核上情，足證被告庚○○、子○、辛○○等3人均係
        積極參與祺麟公司之業務。
    (二)被害人遭詐騙部分：
      1.證人即被害人張德謀之配偶丁○○於原審調查及本院
　      調查時證稱：癸○○第1次打電話向伊訂貨，伊至中和
        市春日行查看，現場有2個看板，分別是「春日行」及
        「祺麟公司」，癸○○與伊洽談時，旁邊尚有2個男子
　　　　坐在旁邊，後來鴨肉送至癸○○指定的冷凍庫，祺麟公
  　　　司就開票給伊的司機帶回，後來癸○○與庚○○均多次
    　　打電話向伊及伊丈夫（即張德謀）訂貨等語（見原審卷
      　第1宗第77頁、第2宗第41頁至第42頁、本院卷第2宗第7
        頁），並有其帳單影本3張存卷可稽，且證人壬○○亦
        證稱：附表編號1所示之3張支票並未兌現等語（見90年
        度偵字第1373號卷第148頁至第149頁、原審卷第1宗第
        77頁、第107頁至第109頁、第154頁）；證人即張德謀
        經營之慶昌鴨場司機胡志卿於警詢時證稱：89年2月間
        共有7次，自稱祺麟公司負責人的癸○○打電話來訂貨
        ，伊先後7次送貨至中和市○○街86巷9號1樓及土城市
        ○○路44巷20號廠房，癸○○先後開立7張支票給伊，
        但均退票，後來89年3月4日，伊的朋友「老三」打電話
        介紹客戶庚○○，庚○○就打電話來訂貨，要求送至五
        股鄉的海珍冷凍公司，但庚○○都沒有出現，後來丑○○出面接貨，並稱庚○○已經將貨賣給丑○○，後庚○○有出面點貨並開立1張支票予伊，那張支票隔幾天就
        跳票了等語（見89年度偵字第21139號偵查卷第17頁）
        。
      2.證人即被害人寅○○於警詢時亦證稱：被告庚○○先於
        88年10月間至台北市家禽市場探聽行情並與各雞行老闆
        建立關係，之後被告庚○○就以現金向各雞行買貨，大
        約以現金付2、3次後，就改以支票付款，前2、3 次的
        支票尚能兌現，但後來就退票，祺麟公司是於88年12月
        至89年3月6 日陸續前往伊的台北市家禽市場向伊訂貨
        ，被告庚○○交付伊的6張支票均退票等語（見89年度
        偵字第21140號偵查卷第14頁至第16頁）；其於本院前
        審調查時亦證稱：每次都是庚○○來買，她每天買，支
        票有時是庚○○帶來給我，有時是其至公司結帳時拿的
        ，支票尚未到期，他們就跑路了，所以支票都退票等語
        （見本院前審卷第168頁），並有其提出如附表編號2所
        示之6張（面額共計為3,034,700元）遭退票之支票正、
        反面影本、退票理由單各1份附卷可按（見90年度偵字
        第1373號卷第115頁至第118頁）。
      3.證人即被害人己○○於警詢、原審調查時證稱：祺麟公
        司於89年3月10日左右，有1位自稱郭金旺的人先打電話
        來與伊接洽訂貨，郭金旺說祺麟公司老闆很有錢，可付
        現金，伊遂去參觀祺麟公司，辦公室很大且剛開幕，伊
        當時認為應該不會倒，就同意送貨至土城市○○路的工
        廠，遇見庚○○，第2次就由庚○○打電話來叫貨，伊
        第2次又送貨去土城市○○路工廠，由庚○○簽收，癸○○開票付款，但事後都跳票，伊送貨2次，分別價值
        101,125元、155,300元，祺麟公司向伊買鴨翅膀每公斤
        110元，但伊後來追查祺麟公司的下游廠商丑○○，發
        現丑○○向祺麟公司購買鴨翅膀僅每公斤70元，顯見被
        告以低於進貨價格轉賣出去，故意詐欺等語（見90年度
        偵字第1373號卷第93頁至第95頁及原審卷第232頁至第
        235頁）；於本院前審調查時亦稱：是他們的外務郭金
        旺來買，交給伊癸○○的短期支票兩張共20多萬元，都
        沒有兌現。第2次送貨由庚○○簽收，癸○○開票付款
        等語（見本院前審卷第169頁），並有其提出如附表編
        號3所示之2張遭退票之支票正、反面、退票理由各1紙
        附卷可按（見90年度偵字第137３ 卷第97頁至第100頁
        ）。
      4.證人即被害人丙○○於警詢及本院訊問時證稱：被告庚○○於88年12月間透過朋友介紹認識伊，伊遂至祺麟公
        司的板橋市○○路辦公室確認公司存在，始放心與祺麟
        公司交易，初始庚○○親自來訂貨並以支票付款，支票
        初始均兌現，但後來所開立的支票卻都退票，伊公司於
        88年12月底起至89年3月17日止與祺麟公司交易，共損
        失51萬4千多元，祺麟公司的會計庚○○叫海鮮，叫伊
        把海鮮送到台北市○○街的漁會餐廳，後來89年3月祺
　　　　麟公司倒閉，漁會餐廳也隨著倒閉等語（見90年度偵字
　　　　第1373號卷第131頁至第134頁、本院前審卷第81頁、本
　　　　院卷第1宗第186頁），並有其提出之訂貨估價單12張影
  　　　本附卷可參（見90年度偵字第1373號卷第140頁至第143
　　    頁）。
    (三)被告等人將貨品低價轉售部分：
      1.證人即向祺麟公司訂貨之丑○○於警詢、原審及本院調
        查時證稱：伊係自89年2月開始向祺麟公司訂購雞、鴨
        肉品，是被告庚○○與伊接洽的，被告庚○○稱公司急
        需現金，鴨翅膀以每公斤75元出售、全雞以每公斤80
        或85出售，而伊向慶昌鴨場買鴨翅每公斤須90元、全雞
        也是1公斤90元，但後來慶昌鴨場的司機胡志卿將貨送
        來時，伊就開始懷疑那批貨的價格有問題，曾打電話問
        慶昌鴨場為何賣較貴；癸○○說他很忙得時候，要伊直
        接跟總務小姐庚○○談價錢，也就是癸○○有授權給庚○○，要伊直接跟庚○○談價格跟出貨就可以，所以才
　　　　會說有1公斤75元買鴨翅膀的事等語（見90年度偵字第
　　　　1373號偵查卷第68頁、第70頁、原審卷第2宗第42頁至
　　　  第43頁、本院卷第2宗第11頁）。
      2.證人即被害人己○○證稱：伊也有親自看到丑○○的司
        機把在庚○○工廠內的肉品（包括鴨翅、太空鴨等）載
        走，我們公司是以每公斤120元賣肉品給庚○○，而丑
        ○○說要以每公斤90元向我們購買，那是不可能的等語
        （見原審卷第2宗第43頁）。
      3.被告辛○○固坦承侑昇公司（負責人為其子高暉唐）有
        向祺麟公司購買貨品之事實，惟稱係正常交易云云，並
        提出侑昇公司與祺麟公司之買賣合約書1份為證。惟因
        被告辛○○確有積極參與祺麟公司業務乙節，已如前述
        ，且被告庚○○於警詢時即已供承：有部分是經由辛○○（化名郭金旺）的管道銷出去的等語（見89年度偵字
        第21139號第47頁背面至第48頁），以及前開證人丑○○買受祺麟公司之貨品價格即低於一般行情等客觀情事
        ，認被告辛○○所辯：侑昇公司與祺麟公司是正常交易
        云云，即非可採。
      4.從而，足見被告等人確有將向被害人所購得之商品，以
        低價出售予證人丑○○，以及藉由被告辛○○銷售與經
        由被告子○之漁會餐廳收購而牟利之事實。
    (四)綜上所述：
    　1.被告庚○○積極參與詐欺訂貨及給付支票，以及提供帳
      　戶供客戶匯款等行為；被告子○則積極參與介紹員工卯
　　　　○○、庚○○進入祺麟公司工作，以祺麟公司名義叫貨
　　　　至漁會餐廳使用，負責租用貨車供祺麟公司使用，於祺
  　　　麟公司倒閉後，仍於家中保管癸○○之存摺、金融卡、
　　　　變造身分證影本、照片及底片、祺麟公司廠房租賃契約
  　　　等物品；被告辛○○則以其多年經營侑昇公司之肉品買
    　　賣經驗來為祺麟公司叫貨，並將祺麟公司的肉品轉銷出
      　去；且被告子○與辛○○於原審審理時更嘗試使證人卯
        ○○推翻以前對其等不利之證詞，足見被告3人與祺麟
        公司之經營關係密切，是以其等前所辯：未參與詐欺犯
        行，係卸責之詞；而被告庚○○所辯：伊係89年1月才
        至祺麟公司云云，亦與前開被害人所述於88年10月間即
        見到被告之情形不符，故被告庚○○此部分所辯，亦與
        事實不符，亦不足採信。本件事證明確，被告3人之犯
        行均堪以認定。
      2.又雖證人趙呂寶雲於原審審理時證稱：未見過被告子○
        、辛○○云云，惟因祺麟公司之有3處，業如前述，而
        證人因僅在1處工作，而無法見得被告子○、辛○○在
        他處出入，且核以證人卯○○、證人即被害人寅○○、
        己○○、丙○○等證述曾在祺麟公司見過被告等語，足
        認證人趙呂寶雲前開證述，係因所在處所之限制所致，
        尚不得據此即為有利於被告子○、辛○○之認定，併予
        敘明。
      3.至證人壬○○稱：本案伊係掛名負責人，另有後台老闆
        云云。惟查：證人壬○○對於究竟有後台老闆幾人，先
        後陳述不一，且對於後台老闆如何指示乙節，所為之陳
        述亦前後歧異，再而，證人壬○○於原審審理時陳稱其
        可決定有些公司員工之錄用（見原審卷第2宗第105頁）
        ；證人即會計師陳思亮於原審調查時證稱：祺麟公司打
        電話來伊事務所表示要辦理公司變更登記，伊至祺麟公
　　　　司後，癸○○（即壬○○）拿出資料給伊辦，後來辦妥
　　　　後，伊去請款，就發現祺麟公司關門了，伊之前去過祺
　　　　麟公司4次，都與癸○○接洽等語（見原審卷第43頁至
　　　　第44頁）；證人即廠房出租人林源瑞於警訊中證稱：癸○○向伊租賃土城市○○路44巷20號廠房，簽約時有見
  　　　到癸○○及庚○○等語（見89年度偵字第21139號偵查
　　　　卷第12頁至第13頁）。從而證人壬○○既有權決定員工
　　　　是否錄取，以及公司變更登記之辦理、租賃廠房，皆由
  　　　其與會計師接洽或與房東簽約等情，足認證人壬○○應
　　　　係祺麟公司之實際經營者，本件應係證人壬○○、乙○○及被告庚○○、子○、辛○○等人共同成立詐騙集團
    　　，證人壬○○所稱：尚有後台老闆云云，即非可採，附
      　此說明。
二、按刑法上所謂常業犯，指反覆以同種類行為為目的之社會活
    動之職業性犯罪而言，至於犯罪所得之多寡或盈虧、經營時
    日之長短，是否恃此犯罪為唯一之謀生職業，均非所問，縱
    令兼有其他職業，仍無礙於該常業犯罪之成立（最高法院90
    年度台上字第4156號判決意旨參照）。本件被告庚○○、子
    ○、辛○○以前述方式向附表所示之被害人詐騙肉品，再以
    低價轉賣，其等主觀上有以詐欺所獲取之財物，為其謀生之
    主要憑藉，客觀上亦以詐欺所得財物，充作日常生活所需，
    顯見其等以詐欺所得財物維生而以之常業之意甚明。故核被
    告3人所為，均係犯刑法第340條以犯詐欺罪為常業罪。被告
    3人及與壬○○、乙○○等人，有犯意之聯絡及行為之分擔
    ，為共同正犯。至附表編號4被害人丙○○部分，雖未經公
    訴人起訴，惟與起訴部分，有常業犯之實質上1罪關係，為
    起訴效力所及，本院自應併予審理，附此敘明。又被告庚○○於83年間曾因施用毒品案，經台灣彰化地方法院判處有期
    徒刑3年10月確定，嗣於87年5月18日執行完畢，有本院被告
    全國前案紀錄表1份在卷可按，其係於受有期徒刑執行完畢
    後，5年內再犯本件有期徒刑以上之刑，為累犯，應依法加
    重其刑。
三、原審據以論科，固非無見，惟查：(一)於事實欄認定共犯尚有
    壬○○等人，而於理由欄內僅認定被告庚○○、子○、辛○○3人成立共同正犯，尚有未適；(二)就附表編號4被害人丙○○部分，未經公訴人起訴，原審併予審理之依據，疏未說明
    ，亦有未洽。被告3人上訴意旨，否認犯罪，雖均無可取，
    惟原判決既有上開可議之處，即屬無可維持，應予撤銷改判
    。爰審酌被告3人為本件犯行之動機、目的、手段，生活狀
    況、智識程度，及行騙被害人造成市場經濟交易混亂危險，
    且於犯罪後試圖使證人卯○○為偽證等一切情狀，分別量處
    如主文第2項、第3項所示之刑。又公訴人雖聲請併予宣告強
    制工作，惟因審酌被告等3人犯罪之時間並不長，以及本案
    之犯罪情節等，認尚毋庸併予宣告強制工作，附此說明。
四、臺灣板橋地方法院檢察署93年8月20日板檢博荒92偵字第204
    26號函檢送92年度偵字第20426號（台灣嘉義地方法院檢察
    署92年度發查字第56號、他字第1439號、偵字第6644號卷各
    1宗）移送併辦意旨略以：被告辛○○與翁世盟、甲○○共
    同基於意圖為自己不法之所有，以犯詐欺為常業之犯意聯絡
    ，由翁世盟提供身分證件並向玉山商業銀行新莊分行申請支
    票（戶名翁世盟，帳號0000000000000號），交由辛○○及
    甲○○2人使用，並在桃園縣桃園市○○○街8號虛設「北味
    冷凍食品行」，在桃園縣桃園市○○路96號承租「德川冷凍
    庫」供訂購貨品存放使用。自89年7月間起至10月間止，對
    外詐購財物牟利，由辛○○、甲○○對外自稱為「翁世盟」
    ，且為北味食品行負責人，接洽購買冷凍肉品，利用上述翁
    世盟之支票，在桃園市向豪漢國際有限公司、駿昌食品有限
    公司、聯管貿易有限公司、豪漢鑫有限公司、台鳳股份有限
    公司、弘飛興業股份有限公司、昇春股份有限公司、協興冷
    凍食品有限公司，立生食品有限公司、華裕海產行等10家公
    司、行號，詐取冷凍肉品等財物，合計約值13,153,640元，
    因有共同被告翁世盟、甲○○之供述，故認被告此部分亦涉
    有刑法第340條犯行。惟查：證人甲○○於本院審理時證稱
    ：北味食品冷凍食品行係伊與綽號「小江」之人所開設，且
    伊係以翁世盟名義與被告辛○○做生意，以前會說被告辛○○有同案關係，是因為誤會他欠錢不還，還報警抓伊所造成
    （見本院卷第3宗第76頁至第77頁），且依卷內事證，亦查
    無證據足認被告辛○○確有移送併辦所指之犯行，本院無從
    併案審理，自應退回檢察官另行偵查。
五、被告庚○○經合法傳喚無正當理由未到庭，爰不待其陳述逕
    行判決。
據上論斷，應依刑事訴訟法第369條第1項前段、第364條、第371
條、第299條第1項前段、刑法第340條、第28條、第47條，罰金
罰鍰提高標準條例第1條前段，判決如主文。
本案經檢察官邱美育到庭執行職務。
中　　華　　民　　國　　94　　年　　7　　月　　6 　　日
　　　　　　　　　刑事第十一庭審判長法  官  陳祐輔
                                    法  官  陳國文
                                    法  官  邱瑞祥
上正本證明與原本無異。
如不服本判決，應於收受送達後十日內向本院提出上訴書狀，其
未敘述上訴之理由者並得於提起上訴後十日內向本院補提理由書
（均須按他造當事人之人數附繕本）。
                                    書記官  吳金來
中　　華　　民　　國　　94　　年　　7　　月　　6 　　日
附表：
┌──┬────┬────┬────┬──────────────┬──────┬─────┐
│編號│被 害 人│詐欺時間│詐購物品│ 交 付 支 票 及 兌 現 情 形 │詐欺總金額（│備　　　註│
│    │        │        │        │                            │新台幣）    │　　　　  │
├──┼────┼────┼────┼──────────────┼──────┼─────┤
│ 1  │張德謀（│89年2月1│  鴨肉  │發票人癸○○、台北國際商業│738,849元   │          │
│    │經營慶昌│2日起至3│        │  銀行員山分行為付款人、帳號│            │          │
│    │鴨場，此│月1日止 │        │  000000000號帳戶、票號QE154│            │          │
│    │部分原審│        │        │  9637號、面額20萬元、發票日│            │          │
│    │誤載為周│        │        │  為89年3月15日（退票）     │            │          │
│    │千惠）  │        │        │同上發票人、付款人及帳號  │            │          │
│    │        │        │        │  、票號QE0000000、面額288,0│            │          │
│    │        │        │        │  00元、發票日為89年3月15日 │            │          │
│    │        │        │        │ （退票）                   │            │          │
│    │        │        │        │發票人癸○○、萬泰商業銀  │            │          │
│    │        │        │        │  行土城分行為付款人、帳號30│            │          │
│    │        │        │        │  0000000號、票號AV0000000、│            │          │
│    │        │        │        │  面額250,849、發票日89年3月│            │          │
│    │        │        │        │  30日（退票）              │            │          │
├──┼────┼────┼────┼──────────────┼──────┼─────┤
│ 2  │寅○○（│88年12月│  雞肉  │發票人癸○○、板信商業銀行│3,651,980元 │          │
│    │經營自強│間起至89│        │  文化分行為付款人、帳號3502│            │          │
│    │雞行）  │年3月6日│        │  777號、票號ZM0000000號、面│            │          │
│    │        │止      │        │  額358,200元、發票日為89年3│            │          │
│    │        │        │        │  月10日（退票）            │            │          │
│    │        │        │        │同上發票人、付款人及帳號、│            │          │
│    │        │        │        │  票號ZM0000000號、面額467,5│            │          │
│    │        │        │        │  00元、發票日為89年3月20日 │            │          │
│    │        │        │        │ （退票）                   │            │          │
│    │        │        │        │同上發票人、付款人及帳號  │            │          │
│    │        │        │        │  、票號ZM0000000號、面額443│            │          │
│    │        │        │        │  ,400元、發票日為89年3月15 │            │          │
│    │        │        │        │  日（退票）                │            │          │
│    │        │        │        │同上發票人、付款人及帳號  │            │          │
│    │        │        │        │  、票號ZM0000000號、面額無 │            │          │
│    │        │        │        │  法辨識、發票日為89年3月30 │            │          │
│    │        │        │        │  日（退票）                │            │          │
│    │        │        │        │發票人癸○○、中央信託局  │            │          │
│    │        │        │        │  板新分局為付款人、帳號0000│            │          │
│    │        │        │        │  04559號、票號CC0000000號、│            │          │
│    │        │        │        │  面額582,200元、發票日為89 │            │          │
│    │        │        │        │  年3月25日（退票）         │            │          │
│    │        │        │        │同上發票人、付款人及帳號、│            │          │
│    │        │        │        │  票號CC0000000號、面額604,2│            │          │
│    │        │        │        │  00元、發票日為89年3月30日 │            │          │
│    │        │        │        │ （退票）                   │            │          │
├──┼────┼────┼────┼──────────────┼──────┼─────┤
│ 3  │己○○（│89年2月 │  鴨肉  │發票人癸○○、上海商業儲蓄│256,425元   │          │
│    │係振聲冷│底至89年│        │  銀行土城分行為付款人、帳號│            │          │
│    │凍食品行│3月10日 │        │  20769號、票號TUA0000000號 │            │          │
│    │中壢經銷│        │        │  、面額155,300元、發票日為 │            │          │
│    │商）    │        │        │  89年3月15日（退票）       │            │          │
│    │        │        │        │同上發票人、付款人及帳號、│            │          │
│    │        │        │        │  票號TUA0000000號、面額101,│            │          │
│    │        │        │        │  125元、發票日為89年3月26日│            │          │
│    │        │        │        │  （退票）                  │            │          │
├──┼────┼────┼────┼──────────────┼──────┼─────┤
│ 4  │丙○○（│88年12月│  海鮮  │提出估價單影本12張。        │51萬4千元   │          │
│    │經營阿水│底起至89│        │                            │            │          │
│    │活海產店│年3月17 │        │                            │            │          │
│    │）      │日止    │        │                            │            │          │
└──┴────┴────┴────┴──────────────┴──────┴─────┘
附錄本案論罪科刑法條全文；
刑法第339條：
意圖為自己或第三人不法之所有，以詐術使人將本人或第三人之
物交付者，處五年以下有期徒刑、拘役或科或併科一千元以下罰
金。
以前項方法得財產上不法之利益或使第三人得之者亦同。
前二項之未遂犯罰之。
刑法第340條：
以犯第三百三十九條之罪為常業者，處一年以上七年以下有期徒
刑，得併科五萬元以下罰金。
